臺灣高等法院刑事裁定　　　　　　　　　96年度抗字第1112號
抗　告　人　甲○○
即受刑　人
　　　　　　　　　　現於臺灣臺東監獄泰源分監執行中
上列抗告人因聲請減刑案件，不服臺灣臺北地方法院中華民國96
年8月31日裁定（96年度聲減字第2713號），提起抗告，本院裁
定如下：
    主  文
抗告駁回。
    理  由
一、本件抗告意旨略以：【(一)、甲○○因偽造文書乙案，依中華
    民國96年罪犯減刑條例，聲請減刑遭臺北地方法院裁定駁回
    。原裁定駁回理由以法院辦理96年罪犯減刑案件應行注意事
    項，予以駁回，理由卻以未具法源依據之「法院辦理96年罪
    犯減刑案件應行注意事項」。而「中華民國96年度罪犯減刑
    條例」是立法院三讀通過法律，原裁定卻以「法院注意事項
    」，推翻經立法院三讀之法律，豈非本末倒置，棄正法擁私
    法行之，違背法律程序，更違反憲法第7條之精神。(二)、原
    裁定又云：「法院辦理減刑案件第十點規定」裁判上一罪，
　　如其中一部份為減刑條例第3條所定不予減刑之罪，則據以
　  處罰之他罪雖非同條例舉之罪名，亦應不予減刑。中華民國
    96年罪犯減刑條例第1項第15款明文宣告逾有期徒刑一年六
    月之刑者。抗告人雖被法院例舉所犯之刑法第159條、216條
    、210條、339條之罪，業經法院所綜之犯行，以偽造文書論
    處二年有期徒刑，其二年有期徒刑內包括所犯之條例，並非
    原裁意旨所犯之所有罪行均以二年論斷，不符一年六月之減
    刑條例等等，就如抗告人購物，標示告知任選五項均以200
    元計，交易完成，發現其中二項不符需求，故而轉要商家各
    退回200元，原裁定敘論就是如此，是否公平？是否違反正
    義原則，且豈可以此類推，原裁定認定抗告人因牽連關係所
    犯的刑法第339條第1項、第2項也同等判處二年有期徒刑，
    所以不予減刑。抗告人之「罪名」是經法院審理，依法定程
    序論處，且偽造文書並非減刑條例第3條所列舉之罪名，「
    中華民國96年罪犯減刑條例」是以「罪名」而減，並非因內
    容而不減。(三)、「中華民國96年罪犯減刑條例」是經立法院
    依法定程序三讀通過之法律，立法院為國家最高立法機關，
    所明訂之法律，不容任何理由推翻、取代。鈞院有責任及義
    務教育民眾「崇法」、「務實」之觀念，導而遵循，而非以
    無「立法」之所謂「法院辦理減刑案件注意事項」規定，來
    另創非法之法，安知非法正義即使正義也是違法。(四)、請依
    正法行事，勿以非法行法，撤銷原裁定。中華民國憲法第7
    條明文告之「中華民國人民，無分男女、宗教、種族、階級
    、在法律上一律平等」，該條文所稱之法律是經由立法程序
    之法律。請維護正法，更維抗告人之權益】等語。
二、本件抗告人原聲請意旨略以：「受刑人甲○○因偽造文書罪
    ，經臺灣臺北地方法院以95年度易字第1565號判處有期徒刑
    二年確定在案，因犯罪時間均在民國96年4月24日以前，所
    犯偽造文書罪悉合於減刑條件，聲請減刑」等語。
三、經查：
(一)、犯刑法第339條之罪，經宣告逾有期徒刑一年六月之刑者，
    不予減刑，中華民國96年罪犯減刑條例第3條第1項第15款定
    有明文；次按法院辦理96年罪犯減刑案件應行注意事項第10
    點規定：「裁判上一罪，如其中一部分為本條例第3條所定
    不予減刑之罪，則其據以處罰之他罪雖非同條例列舉之罪名
    ，亦應不予減刑（參考司法院院解字第3454號、第3661號解
    釋）」，所謂「其中一部分為本條例第3條所定不予減刑之
    罪」，不但指「罪名」，更包括「刑度（判處死刑、無期徒
    刑或逾一年六月以上有期徒刑）」之限制，是以據以處罰之
    他罪，雖非減刑條例第3條之罪，僅於其所宣告之刑為「死
    刑、無期徒刑或逾一年六月以上有期徒刑」時，應不予減刑
    （臺灣高等法院刑事庭庭長會議中華民國96年罪犯減刑條例
    法律問題(二)決議意旨參照）。
(二)、查抗告人即受刑人於93年間至95年5月15日間，犯刑法第159
    條公然冒用公務員官銜罪、刑法第216條、第210條偽造私文
    書罪、刑法第339條第1項詐欺取財罪、同條第2項詐欺得利
    罪，又其所犯連續詐欺取財、詐欺得利，各與公然冒用公務
    員官銜、連續行使偽造私文書犯行間，有方法、目的之牽連
    關係，應依牽連犯之規定，從一重以連續行使偽造私文書罪
    處斷，而經臺灣臺北地方法院以95年度易字第1565號判處有
    期徒刑二年確定在案，有該院95年度易字第1565號刑事判決
    、臺灣高等法院被告前案紀錄表在卷可稽，本案據以處罰之
    刑法第216條、第210條行使偽造私文書罪固非中華民國96年
    罪犯減刑條例第3條所列舉之罪名，然受刑人所犯裁判上一
    罪其中一部分之刑法第339條第1項詐欺取財罪、同條第2項
    詐欺得利罪，為不予減刑之罪，依上開說明，據以處罰之刑
    法第216條、第210條行使偽造私文書罪，亦應不予減刑，是
    聲請人聲請減刑，於法不合，應予駁回。
(三)、原審以前述理由駁回抗告人之聲請，經核並無違誤，抗告意
    旨雖略稱其所犯罪名係偽造文書並非減刑條例第3條所列舉
    之罪名，原審以未具法源依據之法院辦理96年罪犯減刑案件
　　應行注意事項裁定不當等語，然查，「刑法第55條所謂從一
　  重處斷，應以法定刑為比較輕重之標準，設有在敵偽機關團
    體服務，憑藉敵偽勢力而犯懲治盜匪條例第2條第1項各款之
    罪者，盜匪罪之法定刑既較漢奸罪為重，固應從盜匪罪處斷
    ，惟其牽連所犯之一罪，既不在赦令減刑之列，則其據以處
    斷之他罪，自應不予減刑（院解字第3454號）」、「牽連罪
    中有應赦免與不應赦免之部分互見時，應僅就不赦免之部
　　分依法論處，又牽連罪中有應減刑與不應減刑之部分互見，
  　而輕罪不應減刑時，縱令所犯重罪應依赦令減刑，仍不得予
    以減刑（院解字第3661號）」，本件抗告人即受刑人於93年
　　間至95年5月15日間，犯刑法第159條公然冒用公務員官銜罪
  　、刑法第216條、第210條偽造私文書罪、刑法第339條第1項
    詐欺取財罪、同條第2項詐欺得利罪，又其所犯連續詐欺取
    財、詐欺得利，各與公然冒用公務員官銜、連續行使偽造私
    文書犯行間，有方法、目的之牽連關係，應依牽連犯之規定
    ，從一重以連續行使偽造私文書罪處斷，而經臺灣臺北地方
    法院以95年度易字第1565號判處有期徒刑二年確定在案，有
    該院95年度易字第1565號刑事判決、臺灣高等法院被告前案
    紀錄表在卷可稽，本案據以處罰之刑法第216條、第210條行
    使偽造私文書罪固非中華民國96年罪犯減刑條例第3條所列
    舉之罪名，然受刑人所犯裁判上一罪其中一部分之刑法第33
    9條第1項詐欺取財罪、同條第2項詐欺得利罪，為不予減刑
    之罪，依上開院解字第3454號、第3661號解釋意旨，據以處
    罰之刑法第216條、第210條行使偽造私文書罪，亦應不予減
    刑，原審援引前述解釋以及與解釋意旨相符之法院辦理96年
    罪犯減刑案件應行注意事項，認聲請人聲請減刑於法不合，
    予以駁回，經核於法並無不合，本件抗告並無理由，應予駁
    回。
四、據上論結，應依刑事訴訟法第412條，裁定如主文。
中　　華　　民　　國　　96　　年　　10　　月　　11　　日
　　　　　　　　　刑事第十二庭  審判長法　官  蔡永昌
　　　　　　　　　　　　　　　　　　  法　官  陳榮和
　　　　　　　　　　　　　　　　　　  法　官  施俊堯
以上正本證明與原本無異。
如不服本裁定，應於收受送達後五日內向本院提出抗告狀。
                                      書記官  孫佩琳
中　　華　　民　　國　　96　　年　　10　　月　　11　　日
